【裁判字號】    97,豐簡上,324
【裁判日期】    970530
【裁判案由】    詐欺
【裁判全文】
臺灣臺中地方法院刑事判決           97年度豐簡上字第324號
上  訴  人  臺灣臺中地方法院檢察署檢察官
被      告  乙○○
上列上訴人因被告詐欺案件，不服本院豐原簡易庭97年度豐簡字
第130號第一審簡易判決（聲請簡易判決處刑案號：臺灣臺中地
方法院檢察署96年度偵字第21942號），提起上訴，及移送併案
審理（97年度偵字第3864號），本院管轄之第二審合議庭判決如
下：
    主  文
原判決撤銷。
乙○○犯幫助詐欺取財罪，處有期徒刑肆月，如易科罰金，以新
臺幣壹仟元折算壹日。
    事  實
一、乙○○明知社會上詐騙案件層出不窮，並可預見將自己之銀
    行帳戶存摺、金融卡提供他人使用，恐遭利用作為人頭帳戶
    ，待騙徒對被害人施以詐術得逞致被害人匯入款項後，再予
    提領運用，仍於民國96年6月間某日，經由王有志之介紹認
    識某詐騙集團成員，即姓名年籍不詳之成年男子「王先生」
    ，「王先生」以若欲前往電動玩具店兼差需辦理薪資轉帳為
    由，要求乙○○交付銀行之帳戶存摺、金融卡及密碼，乙○○雖心存疑慮恐帳戶遭不法使用，惟為取得兼差之機會，仍
    基於幫助他人詐欺取財之未必故意，在臺中市○○路與西屯
    路口附近之OK便利商店，將其所開立之新竹國際商業銀行東
    海分行（現已改為渣打國際商業銀行股份有限公司東海分行
    ）帳號00000000000號帳戶（下稱系爭帳戶）之存摺、印章
    、金融卡及密碼，交付予「王先生」之詐騙集團成員，以幫
    助該詐騙集團遂行詐騙。嗣該詐騙集團成員即基於意圖為自
    己不法之所有，(一)於96年6月22日某時許，由該集團之某成
    員撥打電話與甲○○聯絡，以向甲○○佯稱其幸運獲得獎金
    新臺幣（下同）100萬元，但須先繳交8萬元之稅金，還可兌
    換等值之家電用品等語之詐術，致使甲○○陷於錯誤而信以
    為真，隨即前往高雄縣彌陀鄉○○路242號之新光銀行彌陀
    簡易分行，依該詐騙集團成員之指示，以臨櫃方式將現金6
    萬元匯至系爭帳戶後，隨即遭提領一空。(二)於96年6月20日
    中午12時許，由該詐騙集團成員撥打電話與丙○○聯絡，以
    向丙○○佯稱其獲得抽獎活動之獎金，需先繳交稅款，致丙○○陷於錯誤，於同日中午12時30分許，至彰化縣鹿港鎮臺
    灣銀行，依該詐騙集團成員之指示，將6萬元匯入系爭帳戶
    內，隨即遭提領一空。嗣甲○○、丙○○發覺受騙後，報警
    處理始查知上情。
二、案經臺中市警察局第六分局報告臺灣臺中地方法院檢察署檢
    察官偵查後聲請以簡易判決處刑及移送併案審理。
    理    由
一、證據能力部分：
  (一)按被告以外之人於審判外之言詞或書面陳述，除法律有規定
    者外，不得作為證據；被告以外之人於審判中有下列情形之
    一，其於檢察事務官、司法警察官或司法警察調查中所為之
    陳述，經證明具有可信之特別情況，且為證明犯罪事實之存
    否所必要者，得為證據：一、死亡者。二、身心障礙致記憶
    喪失或無法陳述者。三、滯留國外或所在不明而無法傳喚或
    傳喚不到者。四、到庭後無正當理由拒絕陳述者；該言詞或
    書面陳述，雖不符刑事訴訟法第159條之1至第159條之4之規
    定，而經當事人於審判程序同意作為證據，法院審酌該言詞
    陳述或書面陳述作成時之情況，認為適當者，亦得為證據；
    當事人、代理人或辯護人於法院調查證據時，知有第159條
    第1項不得為證據之情形，而未於言詞辯論終結前聲明異議
    者，視為有前項之同意，刑事訴訟法第159條第1項、第159
    條之3、第159條之5分別定有明文。
  (二)本件被告就檢察官所提出證據之證據能力均表示同意作為證
    據，至言詞辯論終結前亦未聲明異議，是本案檢察官所提出
    之證據均有證據能力，合先敘明。
二、認定犯罪事實所根據的證據及理由：
  (一)被告於本院審理中坦白承認確有將其所有之前揭帳戶、金融
    卡、印章及密碼交付他人之事實，核與被害人甲○○、丙○○指訴情節相符。
  (二)有被害人甲○○新光銀行匯款申請書、渣打國際商業銀行股
    份有限公司東海分行96年7月18日渣打商銀東海字第0960002
    7號函附被告前揭帳戶之開戶資料及交易明細、被害人丙○○之受理刑事案件報案三聯單、受理各類案件紀錄表、受理
    詐騙帳戶通報警示簡便格式表、臺灣銀行匯款回條聯各1份
    附卷可稽。
  (三)又如任職於公司需帳戶作為薪資轉帳使用，僅提供帳戶之存
    摺封面之影本即可，當無併同存摺、印章、金融卡及密碼全
    部交付之理。
  (四)金融機構之帳戶一般人均可輕易申請開設，並未設有任何特
    殊之限制，此乃眾所周知之事實，依一般人之社會生活經驗
    ，倘係經由合法管道之收入或支出，其於金融帳戶之存放及
    提領，本可自行向金融行庫開立帳戶後使用，殊無大費周章
    使用他人帳戶之必要，況且近來類如刮刮樂、退稅轉帳等詐
    騙案件層出不窮，詐騙集團多利用人頭帳戶做為出入帳戶，
    不僅廣為媒體所披載，亦經政府一再宣導提醒注意，尤以現
    今各地金融機構所設自動提款機莫不設定轉帳之警示畫面，
    或張貼警示標語，促請使用大眾注意，衡諸目前社會以電視
    、報紙甚至網路等管道流通資訊之普及程度，以及使用自動
    提款機從事提款、轉帳交易之頻繁，苟見有陌生人不思以自
    己名義申請開立帳戶，反而向不特定人蒐集或收購他人之金
    融機構帳戶使用，帳戶所有人焉能安心將其帳戶交付收購帳
    戶之人，而絲毫未加懷疑其收集帳戶之目的即在於詐取他人
    財物？被告既明知詐騙集團多以蒐集他人帳戶供作詐騙被害
    人匯款之犯罪工具，而將其所開立之上開帳戶存摺、提款卡
    連同密碼交予他人，由此顯見被告對於他人係將該帳戶用以
    實施詐欺犯行，當可預見，且其對於該人利用其帳戶向人詐
    取財物，並無違背其本意，是被告主觀上應具有幫助他人詐
    取財物之不法犯意甚明。
  (五)本件事證明確，被告犯行堪予認定。
四、論罪科刑的理由：
  (一)按前開詐騙集團成員，基於意圖為自己不法所有之犯意，以
    上開之方式為詐術，使被害人甲○○、丙○○陷於錯誤，而
    將本人之物交付，該姓名年籍不詳之人所為，係犯刑法第33
    9條第1項之詐欺取財罪，而被告將上開帳戶資料交給姓名年
    籍不詳之人詐取財物，核其所為，係犯刑法第30條第1項、
    第339條第1項之幫助詐欺取財罪，被告幫助他人犯詐欺取財
    罪，為幫助犯，應依刑法第30條第2項之規定，按正犯之刑
    度，減輕其刑。
  (二)被告以一個提供帳戶之幫助詐欺行為，同時侵害被害人甲○○、丙○○之財產法益，屬想像競合犯，應依刑法第55條規
    定從一重處斷。
  (三)檢察官移送併案意旨就被告提供系爭帳戶存摺、印章、金融
    卡、密碼供詐騙集團作為詐騙被害人丙○○部分之行為，雖
    未經起訴，但與被告起訴經判決有罪部分，具有裁判上一罪
    關係，應為起訴效力所及，本院自應併予審理。
  (四)原審對於聲請簡易判決處刑之幫助詐欺取財犯行部分論罪科
    刑，固非無見，惟原判決未及審酌被告所提供之系爭帳戶供
    詐騙集團詐騙被害人丙○○部分之犯行，尚有未洽，上訴人
    上訴非無理由，自應由本院予以撤銷改判。
  (五)爰審酌被告提供帳戶予詐騙集團成員使用，非惟幫助詐欺取
    財者遂行其目的，同時使渠等得以隱匿其真實身分，減少遭
    查獲之風險，愈使其肆無忌憚，加深犯罪之猖獗，惟念及被
    告並未實際參與本件詐欺取財之犯行，對於破壞社會治安之
    責難性，尚不若實際實施犯罪行為之正犯為重，被告與上開
    不詳年籍姓名之人之關連性親疏，於此類型犯罪之角色輕重
    ，實際利用被告所提供之帳戶詐欺所得之財物合計達12萬元
    ，及被告犯後坦承犯行等一切情狀，量處如主文所示之刑，
    並諭知易科罰金之折算標準。
五、適用法律依據：
  (一)刑事訴訟法第455條之1第1項、第3項、第369條第1項前段、
    第364條、第299條第1項前段。
  (二)刑法第30條第1項、第2項、第339條第1項、第55條、第41條
    第1項前段。
  (三)刑法施行法第1條之1。
案經檢察官丁○○到庭執行職務。
中    華    民    國    97    年    5     月    30    日
                  刑事第一庭  審判長法  官  唐光義
                                    法  官  朱光國
                                    法  官  洪挺梧
上正本證明與原本無異。
不得上訴。
                                    書記官  劉雅玲
中    華    民    國    97    年    5     月    30    日
附錄論罪科刑法條
中華民國刑法第339條
（普通詐欺罪）
意圖為自己或第三人不法之所有，以詐術使人將本人或第三人之
物交付者，處5年以下有期徒刑、拘役或科或併科1千元以下罰金
。
以前項方法得財產上不法之利益或使第三人得之者，亦同。
前二項之未遂犯罰之。


司法院資訊處製作；財團法人民間司法改革基金會備份。
